臺灣高等法院刑事判決　　　　　　　　100年度上易字第985號
上　訴　人　臺灣臺北地方法院檢察署檢察官
上　訴　人
即　被　告　傅秀蓮
選任辯護人　鐘炯律師
上列上訴人因被告傷害案件，不服臺灣臺北地方法院99年度易字
第3411號，中華民國100年3月31日第一審判決（起訴案號：臺灣
臺北地方法院檢察署99年度偵字第23180號），提起上訴，本院
判決如下：
    主  文
 上訴駁回。
    事  實
一、傅秀蓮與詹淑雯同為在臺北市○○區○○街75巷相鄰擺攤之
    攤販，平時即因攤位間機車停放事宜有所爭執而相處不睦。
    詹淑雯於民國99年8月28日上午7時前某時點，將其機車停放
    在與傅秀蓮相鄰之攤位中間機車格內，並將欲販賣之蕃薯置
    放在攤架之木板上，嗣傅秀蓮開車到達其攤位時，認詹淑雯
    之機車有阻礙其做生意之虞，要求詹淑雯將機車移開，詹淑
    雯因認其所停放之位置並未影響到他人而不願將機車移開，
    遂不予理會，傅秀蓮明知以木板朝他人丟擲，可能使人受傷
    ，仍基於縱使詹淑雯發生受傷結果亦不違背其本意之不確定
    故意，於當日上午7時許，在該巷14號前即詹淑雯之攤位，
    徒手將詹淑雯擺放蕃薯之攤架上木板掀起擲向詹淑雯，致詹
    淑雯受有左眼挫傷併上眼臉皮下血腫之傷害。
二、案經詹淑雯訴由臺北市政府警察局中正第一分局報告臺灣臺
    北地方法院檢察署檢察官偵查後起訴。
    理  由
壹、程序方面：
    按被告以外之人於審判外之言詞或書面陳述，除法律有規定
    者外，不得作為證據，刑事訴訟法第159 條固定有明文，惟
    被告以外之人於審判外之陳述，雖不符同法第159 條之1 至
    之4 規定，而經當事人於審判程序同意作為證據，法院審酌
    該言詞陳述或書面陳述作成時之情況，認為適當者，亦得為
    證據。又當事人、代理人或辯護人於法院調查證據時，知有
    第159 條第1 項不得為證據之情形，而未於言詞辯論終結前
    聲明異議者，視為有前項之同意，此亦據同法第159 條之5
    規定明確。查本案所引用之證據資料（詳後引證據），其中
    傳聞證據部分，縱無刑事訴訟法第159 條之1 至第159 條之
    4或其他規定之傳聞證據例外情形，亦因被告傅秀蓮及其辯
    護人、檢察官或同意可作為證據使用，或未聲明異議，依刑
    事訴訟法第159條之5第1項、第2項之規定，本院審酌該證據
    作成之情況，並無不當，應得為證據。又按本案認定事實所
    引用之文書證據、物證等證據，並無證據證明係公務員違背
    法定程序所取得，亦無刑事訴訟法第159條之4之顯有不可信
    之情況與不得作為證據之情形，本院斟酌本案卷內之證據並
    非非法取得，亦無證明力明顯過低之情形，且經本院於審判
    期日依法進行證據之調查、辯論，被告於訴訟上之程序權，
    已受保障，前揭各該證據，均得採為證據。
貳、實體方面：
一、訊據被告固不否認與告訴人詹淑雯同為在臺北市○○區○○
    街75相鄰擺攤之攤販及與告訴人平日即相處不睦等情，惟矢
    口否認有何傷害犯行，辯稱：案發前我與告訴人並無發生任
    何口角或打罵情事，雙方焉能在無緣無故下發生肢體衝突，
    案發時我仍站在自己的攤位，雙方攤位之間放三部機車，擋
    住通往告訴人攤位通路，我又忙於下貨，根本未走到告訴人
    攤位，焉能有衝突情事，告訴人顯然編造不實，本件係告訴
    人持板子打我，我正當防衛以手阻擋，板子掉地上，未造成
    告訴人受傷，可見告訴人是打人造成自傷等語。
二、經查：
  (一)被告確有於上揭時、地，以告訴人擺放蕃薯之攤架上之木板
    朝告訴人丟擲，致告訴人左眼因而受傷之事實，業據證人即
    告訴人詹淑雯於原審審理時證稱：其於99年8月28日上午7時
    許，在臺北市○○區○○街75巷擺攤賣菜，包括地瓜，被告
    是在隔壁擺攤賣衣服的。當天其將自己的摩托車停在與被告
    之攤位中間，另有兩台摩托車是停放在靠近被告攤位那邊，
    3台機車併排停放，其就在自己的機車旁將小蕃薯擺在攤架
    之木板上，準備做生意，該攤架是與機車平行擺放，被告開
    車到了之後，就站在被告自己的攤位那邊，並叫其把摩托車
    移走，但因為那是停車格，其也停了很多年，就沒有理會，
    被告在自己攤位唸了一下，其就排攤架的板子。並有點側身
    、背對著被告蹲在自己攤位旁邊撿菜，被告講完話的1、2分
    鐘後，就走到其擺放小蕃薯之攤架旁，因其有聽到聲音，眼
    角餘光稍微有看到有人在動東西，就站起來，被告正好兩隻
    手拿著擺放小蕃薯的木板，往馬路的方向把小蕃薯翻掉，並
    且木板半抬起來砸過來，砸到其左眼，當時很痛，第一個直
    覺就趕快去報警，警察來了之後就幫忙叫救護車到台大醫院
    等語明確（見原審卷第22至27頁），與其警詢、偵查時所述
    前後一貫（見99年度偵字第23180號卷第6至7頁、第20至22
    頁），並核與證人即隔壁攤商李林清美於本院結稱：當時在
    賣菜整理工作，警察來時看到告訴人眼睛黑青。證人即現場
    處理警員李依倢於本院結證：「當時場面我看到告訴人臉部
    (眼睛)有受傷，在哭，警方在場時，抄她們的資料，問她發
    生的情況，告訴人說是擺攤的事情，但是細節沒有說，但說
    是與被告起衝突，當時告訴人外傷，問她意見，同意叫救護
    車，就送到醫院包紮。」、「根據告訴人的指稱，是被告造
    成的傷。」、「我看到有一些攤位凌亂，可能有碰到亂了，
    掉在地板。」之情形大致吻合，而告訴人於99年8月28日上
    午7時許遭木板擊中後，旋於同日上午7時15分許，經救護車
    送往國立臺灣大學醫學院附設醫院急診，經醫師檢視結果，
    確實受有左眼挫傷併上眼瞼皮下血腫之傷勢等情，有該醫院
    100年3月1日校附醫秘字第10 00900786號函文暨所附告訴人
    之病歷、診斷證明書在卷可佐（見本院卷第40至57頁），是
    告訴人上開證述，應符事實，堪以採信。
  (二)被告雖辯稱案發前其與告訴人並無發生任何口角或打罵情事
    ，雙方焉能在無緣無故下發生肢體衝突云云。惟依被告於偵
    訊時供稱：其當天沒有打告訴人，是跟告訴人說機車不要放
    在這裡。其與告訴人的攤位是在隔壁，前後都是告訴人的車
    子佔著，好像是告訴人的地方，其上次就跟警察說全部處理
    掉不要賣，告訴人擺攤的棚子也是其搭的，告訴人都不感謝
    ，其就說不然給1萬8千元，就全部攤位給告訴人擺，告訴人
    也不要等語（見同上偵查卷第21至22頁），可見被告於99年
    8 月28日上午，確曾因告訴人之機車停放在兩人之攤位中間
    ，而要求告訴人移車。雖被告嗣於原審審理時改稱：當天絕
    對沒有說請告訴人移車，告訴人也不可能移車，其叫告訴人
    機車不要停在兩個人攤位中間，那是很久的事情，並不是案
    發當天的事情。因為告訴人在攤位對面也要放車子，在攤位
    這邊也要放車子，其就跟警察說全部都不要賣，全部都不吃
    飯，就告訴人自己擺攤就好了等語（原審卷第69頁），所供
    情節與前述略有出入，然就告訴人將機車停放在兩人攤位中
    間乙事，已長久不滿乙節，初無二致。則告訴人所指當日上
    午7時許因被告要求移車，其未予理會，致遭被告以擺放小
    蕃薯之木板揮擲等情，應非憑空捏造。
  (三)被告雖辯稱當天是告訴人要拿板子打我，我正當防衛，以手
    阻擋，結果告訴人打人造成自傷云云，惟姑不論如被告所述
    案發時雙方並無發生任何口角或打罵情事，雙方焉能在無緣
    無故下發生肢體衝突，則案發日告訴人又有何緣由持板子打
    被告，被告前後所辯已有矛盾。且被告迄未能提出告訴人持
    木板打人之證據，而觀諸上開告訴人之病歷、診斷證明書及
    傷勢照片4張，告訴人左眼所受挫傷及皮下血腫之傷勢顯非
    輕微，告訴人豈有可能拿木板重擊自己之左眼，況依被告於
    原審審理時所述：當天是告訴人自己兩隻手拿著木板長形的
    兩邊，舉到頭上，朝其臉部的方向打，其就用兩隻手擋住，
    擋了之後，告訴人就自己把木板放下去，在擋的時候，木板
    並沒有砸到告訴人的眼睛，板子就掉到地上云云（見原審卷
    第66、70頁），倘認被告此部分所述屬實，則該木板既未因
    被告伸手阻擋而砸到告訴人之左眼，告訴人又如何會因持該
    木板欲攻擊被告，反打到自己的眼睛？是被告此部分所辯已
    有所矛盾，亦難憑採。
  (四)被告雖質疑告訴人之傷勢，並以其於99年9月9日至12日，3
    次拍攝告訴人工作狀況之照片，由照片中可見告訴人的臉部
    完整，且有活動力，告訴人所提出之急診病歷，係在誤導瘀
    青腫脹之傷勢假象云云，並提出照片4張佐證（見原審卷第
    33頁），惟被告於警察初訊時即供稱：「（問：詹淑雯身體
    那個部位受傷？）眼睛受傷」（見偵卷第4頁），而告訴人
    確於99年8月28日上午7時15分經救護車送至國立臺灣大學醫
    學院附設醫院急診診治，經診斷受有左眼挫傷併上眼瞼皮下
    血腫之傷勢，由醫師安排頭部X光攝影，給予止痛劑、眼藥
    水及囑咐返家後冰敷，並分別於99年9月2日、同年月6日、
    同年月24日至該院眼科門診追蹤，其眼部之皮下血腫漸漸消
    退等情，有該院100年3月1日校附醫秘字第1000900786號函
    文及所附告訴人病歷、診斷證明書及告訴人所提出眼部傷勢
    照片4張在卷可參（見原審卷第40至57頁、第6頁），足認告
    訴人於當日遭被告以木板揮擲後，隨即至該醫院內就診，並
    確受有上開左眼挫傷併上眼瞼皮下血腫之傷勢，並陸續回診
    之事實，難認告訴人所述之傷勢係造假以誣陷被告。況觀諸
    被告所提出之4張照片，均未清楚拍攝到告訴人之臉部及眼
    部等位置，且告訴人亦證稱：該等照片大約是在案發過後兩
    個禮拜所拍攝等語（見原審卷第27頁），而血腫之傷勢會歷
    經時間之經過而逐漸消退，亦為常情事理，是被告此部分所
    辯不足採信，所提出之4張照片亦不足為被告有利之認定。
  (五)員警李依倢，在本院審判長問以：「（現場）當時被告有否
    表示告訴人拿器物打她？」，答以；「沒有說」。則告訴人
    並未主動加害被告，被告主張正當防衛，礙難置信。
  (六)綜上，被告所辯，無非事後卸責之詞，不足採信，其之犯行
    ，已堪認定，應依法論科。又本件事證已明，被告另請求傳
    訊其丈夫及要求告訴人提出木板以證明傷害之因果關係云云
    ，本院認無必要，併此敘明。
三、按刑法上之故意，分為直接故意（確定故意）與間接故意（
    不確定故意），前者係指行為人對於構成犯罪之事實，明知
    並有意使其發生者；後者則為行為人對於構成犯罪之事實，
    預見其發生而其發生並不違背其本意者。本件被告因不滿告
    訴人將機車停放在兩人之攤位中間，經其要求移位後，告訴
    人仍不予理會，遂至告訴人擺放蕃薯之攤架旁，將該攤架上
    之木板掀起後丟擲，而被告亦知悉告訴人正在該擺放蕃薯之
    攤架旁，其對告訴人方向丟擲木板，將有砸中告訴人而使其
    受傷之危險，應為被告所能預見，猶對告訴人丟擲，致造成
    告訴人受有傷害，被告此舉已顯有傷害告訴人之不確定故意
    。是核被告所為，係犯刑法第277條第1項之傷害罪。
四、原審審酌被告與告訴人為相鄰擺攤之攤販，僅因機車停放問
    題而未能和睦相處，被告未思循以理性溝通方式，尋求解決
    ，反以上開方式造成告訴人左眼挫傷併上眼臉皮下血腫等傷
    害，告訴人所受傷勢雖非不可痊癒，然被告犯後猶飾詞卸責
    ，迄今未與告訴人達成和解，誠心為自己造成之傷害道歉，
    且未曾賠償告訴人之損害，兼衡被告國小畢業，以擺攤賣衣
    服為生，及其犯罪動機、目的及犯罪所生之危害等一切情狀
    ，依刑法第277條第1項、第41條第1項前段，刑法施行法第1
    條之1（漏載第1項、第2項前段），判處被告拘役30日，並
    諭知易科罰金之折算標準，以資儆懲。認事用法及量刑殊無
    違誤。被告上訴意旨否認犯罪，檢察官上訴意旨指摘原判決
    量刑過輕，均應認無理由，予以駁回。
據上論斷，應依刑事訴訟法第368條，判決如主文。
本案經檢察官柯麗鈴到庭執行職務。
中    華    民    國   100    年    7     月    12    日
                  刑事第十三庭  法  官  曾德水
                                法  官  王復生
                                法  官  楊貴雄
以上正本證明與原本無異。
不得上訴。
                                書記官  廖純瑜
中    華    民    國   100    年    7     月    12    日